臺灣桃園地方法院民事判決
110年度簡上字第132號
上  訴  人  林志偉  

訴訟代理人  林翰榕律師
被上訴人    林慧佩  
訴訟代理人  胡峰賓律師
上列當事人間請求給付票款事件，上訴人對於民國110年3月5日
本院中壢簡易庭109年度壢簡字第979號第一審判決提起上訴，本
院於民國110年12月23日言詞辯論終結，判決如下：
    主      文
一、原判決關於命上訴人給付超過新臺幣150萬元及自民國108年
    12月20日起至清償日止，按年息6%計算之利息，暨該部分假
    執行之宣告，並訴訟費用之裁判均廢棄。
二、上開廢棄部分，被上訴人在第一審之訴駁回。
三、其餘上訴駁回。
四、第一審經廢棄部分及第二審訴訟費用，由被上訴人負擔16%
    ，餘由上訴人負擔。
    事實及理由
一、被上訴人林慧佩起訴主張：林慧佩持有上訴人林志偉所簽發
    如附表所示支票1 紙（下稱系爭支票），金額為新臺幣（下
    同）180萬元，於民國108年12月20日提示後未獲付款。林慧
    佩取得系爭支票之原因，係因林志偉之配偶即訴外人楊佩樺
    向林慧佩借款150萬元，林慧佩已108年6月5日匯款150萬元
    至楊佩樺帳戶，楊佩樺則交付系爭支票予林慧佩，系爭支票
    面額180萬元是本金150萬元加計30萬元之利息。爰依票據之
    法律關係提起本件訴訟等語。並於原審聲明：㈠林志偉應給
    付林慧佩180萬元，及自108年12月20日起至清償日止，按年
    息6%計算之利息。㈡願供擔保請准宣告假執行。
二、林志偉答辯並於第二審補充：林志偉知道楊佩樺要向林慧佩
    借款，故同意楊佩樺持林志偉印章蓋用系爭支票發票人欄位
    ，代為簽發系爭支票交予林慧佩，但林志偉與楊佩樺間沒有
    票據權利的移轉，故林志偉與林慧佩間為直接前後手關係，
    可以主張原因關係抗辯。又匯款之原因多端，且匯款金額與
    系爭支票面額不符，林慧佩應舉證證明已交付借款予楊佩樺
    ，並舉證利息之約定為何，林慧佩既未舉證有借貸關係存在
    ，林志偉即不負票據責任等語置辯。並於原審聲明：林慧佩
    第一審之訴駁回。㈡如受不利判決，願供擔保請准宣告免為
    假執行。
三、原審為林慧佩全部勝訴之判決，判命林志偉應給付林慧佩18
    0萬元及自108年12月20日起至清償日止，按年息6%計算之利
    息，暨依職權宣告假執行。林志偉不服，提起上訴，其上訴
    聲明：原判決廢棄；林慧佩第一審之訴駁回。林慧佩則答辯
    聲明：上訴駁回。
四、本院之判斷：
    ㈠按票據法第13條規定，票據債務人祇不得以自己與發票人
      或執票人之前手間所存抗辯之事由，對抗執票人，若以其
      自己與執票人間所存抗辯之事由資為對抗，則非法所不許
      （最高法院103年度台簡上字第15號民事判決意旨參照）
      。又票據債務人以自己與執票人間所存抗辯事由對抗執票
      人，依票據法第13條規定觀之，固非法所不許，惟應先由
      票據債務人就該抗辯事由負主張及舉證之責。必待票據基
      礎之原因關係確立後，法院始就此項原因關係進行實體審
      理時，當事人就該原因關係之成立及消滅等事項有所爭執
      ，方適用各該法律關係之舉證責任分配原則（最高法院10
      9年度台簡上字第14號民事判決意旨參照）。
    ㈡查林慧佩主張其取得系爭支票之原因，係因楊佩樺向林慧
      佩借款150萬元，由楊佩樺交付發票人為林志偉之系爭支
      票予林慧佩作為擔保等語（原審卷第34頁反面）。林志偉
      則主張其知道楊佩樺要向林慧佩借款，故同意楊佩樺代為
      簽發系爭支票交予林慧佩作為清償等語（原審卷第34頁反
      面，簡上卷第81頁），則系爭支票之原因關係為擔保楊佩
      樺清償借款，為兩造所知悉，應認兩造為直接前後手，林
      志偉可以主張原因關係抗辯。
    ㈢林志偉雖辯稱楊佩樺未收受借款云云，然其不爭執林慧佩
      之夫即訴外人傅勇翔於108年6月5日匯款150萬元至楊佩樺
      帳戶乙情（原審卷第34頁及反面），核與林慧佩主張其於
      108年6月5日借款150萬元予楊佩樺之事實相符，且林志偉
      並未說明楊佩樺基於何種其他法律關係收受上開150萬元
      ，再參以若楊佩樺未收受借款，何以遲未向林慧佩討回系
      爭支票，任由林慧佩於108年12月20日提示系爭支票，故
      基於上開證據，應認楊佩樺確實有收受借款150萬元。
    ㈣再按消費借貸契約，借用人應於約定期限內，返還與借用
      物種類、品質、數量相同之物；遲延之債務，以支付金錢
      為標的者，債權人得請求依法定利率計算之遲延利息，民
      法第478條前段、第233條第1項本文分別定有明文。次按
      利息先扣之消費借貸，其貸與之本金額應以利息預扣後實
      際交付借用人之金額為準（最高法院63年度第6次民庭庭
      推總會議決議㈢參照）。
    ㈤查林慧佩自承系爭支票之金額為180萬元，其中借款本金僅
      150萬元，其餘30萬元則為利息等語（簡上卷第78頁），
      則借款本金債權僅為150萬元，其餘30萬元不能再加計利
      息。又林慧佩雖主張30萬元利息是自借款日即108年6月5
      日起算1年之利息，年息為20%云云（簡上卷第78頁），然
      此業據林志偉否認，且系爭支票發票日為108年11月20日
      ，何以楊佩樺要將算至109年6月4日之利息，提前於108年
      11月20日即給付予林慧佩？林慧佩關於利息之主張顯屬有
      疑，尚難採信，故林慧佩既未能舉證證明其與楊佩樺借款
      利息約定若干，其主張應加計利息30萬元或年息20%云云
      ，即不可採。
    ㈥末按發票人應照支票文義擔保支票之支付；執票人向支票
      債務人行使追索權時，得請求自為付款提示日起之利息，
      如無約定利率者，依年利六釐計算，票據法第126 條、第
      133 條分別定有明文。林志偉為系爭支票之發票人，林慧
      佩於108年12月20日提示系爭支票未獲付款，有退票理由
      單在卷可查（原審卷第18頁），則林慧佩請求林志偉給付
      150萬元及自提示日即108年12月20日起至清償日止，按年
      息6%計算之利息，為有理由，應予准許。
五、綜上所述，林慧佩請求林志偉給付150萬元及自108年12月20
    日起至清償日止，按年息6%計算之利息，為有理由，應予准
    許。從而，原審判命林慧佩請求林志偉給付超過150萬元及
    自108年12月20日起至清償日止，按年息6%計算之利息暨諭
    知假執行宣告之部分，自有未洽。上訴意旨求予廢棄改判，
    為有理由，自應由本院予以廢棄改判如主文第2 項所示。至
    上開應准許部分，原審為林志偉敗訴之判決，並無不合，林
    志偉仍執陳詞，指摘原判決此部分不當，求予廢棄改判，為
    無理由，應駁回其上訴。
六、本件事證已臻明確，兩造所提其餘攻擊防禦方法及證據，經
    本院審酌後，認與判決結果不生影響，爰不一一論述。
七、本件上訴為一部有理由，一部無理由。依民事訴訟法第436
    條之1 第3 項、第450 條、第449 條第1 項、第79條，判決
    如主文。
中    華    民    國   111   年    1    月     21     日
                  民事第三庭   審判長法  官  周玉羣
                                     法  官  林靜梅
                                     法  官  吳佩玲
附表、系爭支票
發票人 發票日 金額 票號 林志偉 108年11月20日 180萬元 AD0000000 
不得上訴。
正本係照原本作成。
中    華    民    國   111   年    1    月     21     日
                                     書記官  龍明珠